【裁判字號】    96,重訴,113
【裁判日期】    970321
【裁判案由】    毒品危害防制條例
【裁判全文】
臺灣臺北地方法院刑事判決             96年度重訴字第113號
公  訴  人  臺灣臺北地方法院檢察署檢察官
被      告  丁○○
指定辯護人  本院公設辯護人  甲○○
被      告  壬○○
選任辯護人  劉明益律師
上列被告等因違反毒品危害防制條例案件，經檢察官提起公訴（
九十六年度偵字第二○七五三號）及移送併辦（臺灣高雄地方法
院檢察署九十六年度偵字第二八六三一號），本院判決如下：
    主  文
丁○○共同運輸第二級毒品，累犯，處有期徒刑柒年陸月。扣案
如附表一編號一所示之毒品均沒收銷燬之。扣案如附表一編號二
至四所示之物均沒收。
壬○○共同運輸第二級毒品，累犯，處有期徒刑柒年陸月。扣案
如附表一編號一所示之毒品均沒收銷燬之。扣案如附表一編號二
至四所示之物均沒收。又幫助販賣第二級毒品，累犯，處有期徒
刑肆年。扣案如附表一編號一所示之毒品均沒收銷燬之。扣案如
附表一編號二至五所示之物均沒收。應執行有期徒刑拾壹年肆月
。扣案如附表一編號一所示之毒品均沒收銷燬之。扣案如附表一
編號二至五所示之物均沒收。
    事  實
一、丁○○前於(一)民國九十年二月間，因犯竊盜罪，經本院以九
    十年度易字第一九一六號判決判處有期徒刑一年六月，緩刑
    五年確定，因其於緩刑期前，復犯下列(二)案件（詳如後述）
    ，經本院以九十三年度撤緩字第七一號裁定撤銷上開(一)案件
    之緩刑宣告，乃於九十四年一月二十五日入監執行，於九十
    五年四月二十一日縮短刑期假釋出監，假釋期間於九十五年
    七月二日屆滿，假釋期間屆滿未經撤銷假釋，視為執行完畢
    ；嗣於(二)九十一年三月間，因犯妨害公務等案件，經本院以
    九十二年度易字第一八三一號判決，就其收受贓物犯行部分
    ，判處有期徒刑四月，就其妨害公務犯行部分，判處有期徒
    刑五月，應執行有期徒刑八月，其不服，乃提起上訴，經臺
    灣高等法院以九十三年度上易字第七三七號判決駁回其上訴
    確定後，乃入監執行，嗣於九十六年三月十四日執行完畢。
二、壬○○前於(一)八十五年間，因違反麻醉藥品管理條例等案件
    ，經臺灣高等法院高雄分院（下稱高雄高分院）以八十六年
    度上訴字第五四號判決，就其違反藥事法部分，判處有期徒
    刑五月，就其犯重利罪部分，判處有期徒刑十月，應執行有
    期徒刑一年二月確定；又於(二)八十五年間，因違反肅清煙毒
    條例案件，經臺灣高雄地方法院（下稱高雄地院）以八十五
    年度訴字第二一八八號判決判處有期徒刑三年二月，褫奪公
    權三年，嗣經高雄高分院以八十五年度上訴字第二一四一號
    判決駁回上訴確定，上開(一)、(二)案件經裁定應執行有期徒刑
    四年三月，褫奪公權三年，乃入監執行，於八十八年四月十
    四日縮短刑期假釋出監，再於(三)八十六年間，因犯竊盜罪，
    經高雄地院以八十六年度易字第八七二八號判決有期徒刑五
    月確定，其因於上開(一)、(二)案件假釋付保護管束期間復犯他
    罪，遭撤銷假釋，應執行殘刑二年九月六日，並與上開(三)案
    件接續執行，於九十二年十二月八日縮短刑期執行完畢。另
    於(四)九十四年間，因違反毒品危害防制條例案件，經高雄地
    院以九十四年度簡字第二一四號判決判處有期徒刑五月確定
    ，於九十四年十二月二十二日易科罰金執行完畢。末於(五)九
    十五年間，因違反毒品危害防制條例案件，經高雄地院以九
    十五年度簡字第二六三二號判決判處有期徒刑六月確定，於
    九十六年二月十六日易科罰金執行完畢。
三、丁○○因受真實姓名、年籍不詳、綽號「金董」之成年人委
    託，代為購買第二級毒品甲基安非他命（起訴書誤載為安非
    他命，應予更正，下稱甲基安非他命），於九十六年十月二
    日，以所有之0000000000號行動電話與壬○○所
    有之0000000000號行動電話聯繫，知悉壬○○可
    代為尋找毒品來源，即於九十六年十月三日晚間七時許，攜
    帶「金董」交付之新臺幣（下同）二百四十萬元，與壬○○
    相約在臺北縣三重市天臺廣場見面後，一同搭乘國內班機前
    往高雄，居住在壬○○之弟辛○○（未據檢察官起訴）位在
    高雄市中崙社區之住處，辛○○透過管道知悉戊○○持有大
    量甲基安非他命，乃與之聯繫，得知戊○○有二公斤之甲基
    安非他命願以二百二十八萬元之代價出售，壬○○明知甲基
    安非他命係毒品危害防制條例所明定之第二級毒品，不得非
    法持有、販賣，竟基於幫助戊○○販賣第二級毒品之犯意，
    以0000000000號行動電話與戊○○相約於高雄市
    中崙社區之便利商店，由丙○○駕駛車牌號碼二五八九─Ｔ
    Ｆ號之自用小客車搭載戊○○、庚○○，於九十六年十月三
    日晚間前往高雄市中崙社區內之便利商店，由辛○○駕車搭
    載壬○○前往等候，壬○○見戊○○抵達後，隨即靠近丙○○所駕駛上開車號之自用小客車，先將二百二十八萬元之現
    金一袋丟入丙○○車內，並由戊○○將丁○○所購買之甲基
    安非他命二公斤交付壬○○，壬○○取得該二公斤之甲基安
    非他命後，旋即返回辛○○所駕駛之自用小客車，由辛○○
    駕車返回其住處後，由壬○○將二公斤甲基安非他命交付丁○○。詎丁○○取得上開甲基安非他命後，認為品質不佳，
    遂要求壬○○與戊○○聯絡退貨，經壬○○與戊○○交涉後
    ，雙方同意僅返還一百十四萬元，剩餘一公斤甲基安非他命
    則以換貨之方式處理，壬○○即依約先於九十六年十月四日
    凌晨將二公斤之甲基安非他命全數返還戊○○，由戊○○將
    其中一公斤甲基安非他命攜至屏東縣某處更換為品質較佳之
    甲基安非他命後，復於九十六年十月四日（起訴書誤載為九
    十五年十月四日）下午三、四時許，在高雄市中崙社區內之
    便利商店，將換回之甲基安非他命（毛重九百九十六點七七
    公克）及一百十四萬元交付壬○○及辛○○，再由壬○○將
    甲基安非他命一包及現金一百十四萬元交付丁○○，惟丁○○仍對品質不滿意而要求返還全部價金，經與戊○○交涉未
    果，壬○○與丁○○另行起意基於共同運輸第二級毒品犯意
    聯絡，由壬○○聯絡真實姓名、年籍不詳、綽號「大頭」之
    成年人後，由丁○○將該甲基安非他命運回臺北交付「大頭
    」以換回丁○○支付之價金，丁○○隨即搭乘丙○○所駕駛
    之車牌號碼二五八九─ＴＦ號之自用小客車，前往高鐵左營
    站搭乘高鐵，惟上開情事已為臺灣臺北地方法院檢察署（下
    稱臺北地檢署）檢察官及行政院海岸巡防署海岸巡防總局北
    部地區巡防局（下稱海巡署）臺北機動查緝隊對壬○○所使
    用之0000000000號行動電話進行通訊監察而查悉
    ，員警乃於九十六年十月四日晚間八時五十分許，前往高鐵
    左營站，當場查獲丁○○、戊○○、丙○○及庚○○（戊○○、丙○○及庚○○三人違反毒品危害防制條例犯行部分，
    刻由高雄地院以九十六年度重訴字第一○九號案件審理中）
    ，並自丁○○隨身攜帶之手提紙袋內扣得如附表一編號一至
    四所示之物及如附表二所示之物，員警並於九十六年十月四
    日晚間十一時許，前往壬○○位於高雄市○○區○○路五十
    九號之住處，經取得壬○○之同意後，乃進入該處搜索，查
    扣如附表一編號五所示、壬○○所有、供其幫助戊○○販賣
    上開甲基安非他命所用之物。
四、案經海巡署報告臺北地檢署檢察官偵查起訴及臺灣高雄地方
    法院檢察署檢察官移送併辦。
    理  由
壹、程序方面：
一、按被告以外之人於檢察事務官、司法警察官或司法警察調查
    中所為之陳述，與審判中不符時，而先前之陳述具有較可信
    之特別情況，且為證明犯罪事實存否所必要者，得為證據，
    刑事訴訟法第一百五十九條之二定有明文，查證人丁○○、
    庚○○、丙○○、戊○○於警局詢問時所為之陳述，對於被
    告壬○○而言，固屬被告以外之人於審判外之陳述，嗣證人
    丁○○、庚○○、丙○○、戊○○上揭警詢中之陳述與本院
    審理時之證述亦有不符，然查證人丁○○、庚○○、丙○○
    、戊○○於警詢時之陳述，並無證據證明非屬渠等任意性所
    為，且距本案發生時間較近，記憶清晰，甚且尚未衡量其自
    身及被告於刑事責任之利害關係，況證人丁○○所陳述內容
    與監聽內容亦相符合，以證人丁○○、庚○○、丙○○、戊○○與被告壬○○，並無仇恨怨隙之關係，料無憑空虛構以
    誣陷被告壬○○之可能，而證人丁○○、庚○○、丙○○、
    戊○○於警詢時所為之陳述，具有較可信之特別情況，且為
    證明犯罪事實之存否所必要，自得作為本案證據，而具證據
    能力，被告壬○○之辯護人所稱證人丁○○、庚○○、丙○○、戊○○於警詢時之陳述無證據能力，尚非可採，揆諸前
    開說明，證人丁○○、庚○○、丙○○、戊○○於警詢時之
    陳述，得為證據，而有證據能力，合先敘明。
二、再按被告以外之人於偵查中向檢察官所為陳述，除顯有不可
    信之情況者外，得為證據，同法第一百五十九條之一第二項
    定有明文。此偵訊陳述係指已經被告或其辯護人行使反對詰
    問權者而言，如檢察官於偵查中訊問被告以外之人之程序，
    未予被告行使反對詰問權之機會，除非當事人於審判中明示
    捨棄詰問權，或有刑事訴訟法第一百五十九條之三所列各款
    之情形以外，均應傳喚該陳述人到庭具結，使被告或其辯護
    人有行使反對詰問權之機會，否則該偵查中向檢察官所為陳
    述，仍不得作為論罪判斷之依據（最高法院九十五年度臺上
    字第五○二六、五○二七號判決意旨參照）。且偵查中對被
    告以外之人（包括證人、鑑定人、告訴人、被害人及共同被
    告等）所為之偵查筆錄，或被告以外之人向檢察官所提之書
    面陳述，性質上均屬傳聞證據。惟現階段刑事訴訟法規定檢
    察官代表國家偵查犯罪、實施公訴，依法其有訊問被告、證
    人及鑑定人之權，證人、鑑定人原則上均須具結，而實務運
    作時，檢察官偵查中向被告以外之人所取得之陳述，原則上
    均能遵守法律規定，不致違法取供，其可信度極高，職是，
    被告以外之人前於偵查中已具結（或依法無庸具結）而為證
    述，除反對該項供述得具有證據能力之一方，已釋明「顯有
    不可信之情況」之理由外，應認該證人於偵查中之陳述具有
    證據能力。查證人丁○○、庚○○、丙○○、戊○○於偵查
    中向檢察官所為之陳述，業經具結擔保其所述實在，被告壬○○之辯護人雖主張該偵訊證詞未給予被告或其辯護人反對
    詰問之機會，故該偵訊證詞無證據能力；然本院業已於審理
    中傳訊丁○○、庚○○、丙○○、戊○○到庭具結作證並接
    受交互詰問，給予被告及其辯護人行使反對詰問權之機會，
    被告及其辯護人亦無釋明上開證述有何其他顯不可信之情況
    ，依上開法條明文及最高法院判決意旨，證人丁○○、庚○○、丙○○、戊○○於偵查中之具結證言自有證據能力。
三、另按被告以外之人於審判外之言詞或書面陳述，除法律有規
    定者外，不得作為證據；又被告以外之人於審判外之陳述，
    雖不符合同法第一百五十九條之一至第一百五十九條之四之
    規定，但經當事人於審判程序同意作為證據，法院審酌該言
    詞陳述或書面陳述作成時之情況，認為適當者，亦得為證據
    ；又當事人、代理人或辯護人於法院調查證據時，知有第一
    百五十九條第一項不得為證據之情形，而未於言詞辯論終結
    前聲明異議者，視為有前項之同意，刑事訴訟法第一百五十
    九條第一項及第一百五十九條之五分別定有明文。查本判決
    其餘所引用之各項證據方法之證據能力，當事人及辯護人於
    本院準備程序及審判期日中均未予爭執，且迄至言詞辯論終
    結前亦未再聲明異議，本院審酌該等言詞陳述及書面陳述作
    成時之情況，並無不宜作為證據之情事，依刑事訴訟法第一
    百五十九條之五之規定，自得作為證據，合先敘明。
貳、實體方面：
一、證據之認定：
  (一)被告壬○○被訴幫助販賣第二級毒品犯行部分：
  1.關於本件被告壬○○幫助戊○○販賣甲基安非他命予被告丁○○之犯行部分，業據證人即同案被告丁○○證述屬實，並
    有證人戊○○、丙○○、庚○○、證人即海巡署臺北機動查
    緝隊員警己○○及乙○○於本院九十七年一月二十一日審理
    時證述屬實（本院當日審判筆錄參照），並有通訊監察譯文
    一份在卷可證（偵查卷(一)第一二二頁至第一四四頁參照），
    復有如附表一所示之物扣案可證，而扣案如附表一編號一所
    示之物，經送內政部警政署刑事警察局（下稱刑事局）以氣
    象層析質譜分析法及核磁共振分析法鑑定，結果認：驗前總
    毛重九百九十六點七七公克，其中一包淨重九百五十七點二
    九公克，取零點一一公克鑑定用罄，餘九百五十七點一八公
    克，均檢出甲基安非他命無訛，有刑事局於九十六年十月二
    十五日刑鑑字第○九六○一五五三○二號鑑定書一紙附卷可
    稽（偵查卷(二)第八四頁參照），且被告壬○○亦於本院九十
    七年三月五日審理時，對於其幫助販賣甲基安非他命之犯罪
    事實亦供承不諱（本院當日審判筆錄參照），是依(一)證人丁○○之證述、(二)證人戊○○之證述、(三)證人丙○○之證述、
    (四)證人庚○○之證述、(五)證人己○○之證述、(六)證人乙○○
    之證述及(七)扣案如附表一所示之物等補強證據皆足資擔保被
    告壬○○於本院審理中所為之上開任意性自白具有相當程度
    之真實性，而得使本院確信被告壬○○前述自白之犯罪事實
    確屬真實，從而依刑事訴訟法第一百五十六條第一項及第二
    項規定，本院自得依被告壬○○前述自白及各該補強證據認
    定被告壬○○確有上開幫助戊○○販賣甲基安非他命予丁○○之犯行，此部分事證明確，被告壬○○此部分之犯行堪以
    認定。
  2.被告壬○○雖於本院審理時曾以：其知悉海巡署查緝，且於
    戊○○與丁○○之毒品交易完成後，見毒品數量繁多，惟恐
    遭查獲，而欲阻止毒品之交易云云置辯。惟按販賣毒品罪，
    並不以販入後復行賣出為必要，祇要基於販賣營利之意圖，
    販入或賣出，有一於此，其販賣毒品罪即屬既遂（最高法院
    九十五年度臺上字第五○一四號判決要旨參照），查證人戊○○經由被告壬○○之介紹，在高雄市中崙社區販賣甲基安
    非他命與被告丁○○，並由被告壬○○交付價金，證人戊○○交付毒品完畢，即屬販賣毒品罪之既遂。縱使嗣後被告丁○○因任何原因反悔而不願買受該次交易之毒品，亦無礙於
    本次證人戊○○販賣毒品犯行既遂。又此次行為雖然自始為
    檢警監聽而查悉，且經警員跟監，於被告丁○○與證人戊○○交易後搭車至高鐵左營站始攔停查獲，惟被告壬○○及證
    人戊○○均係出於自發犯罪之故意著手實施該次犯行。是證
    人戊○○此次販賣毒品甲基安非他命之犯行，已屬販賣第二
    級毒品罪既遂，惟被告壬○○係居中介紹被告丁○○向證人
    戊○○購買甲基安非他命，以幫助證人戊○○得以從事甲基
    安非他命之販售，其並非參與證人戊○○販售毒品之構成要
    件行為，則其所參與為構成要件以外之行為，應成立販賣第
    二級毒品既遂罪之幫助犯。
  (二)被告丁○○、壬○○被訴共同運輸第二級毒品犯行部分：
    被告壬○○於本院審理時，否認有何運輸第二級毒品之犯行
    ，辯稱：我並沒有叫被告丁○○把如附表一編號一所示之甲
    基安非他命拿去給綽號大頭之人云云。被告丁○○固坦承其
    持如附表一編號一所示之甲基安非他命，搭乘證人丙○○所
    駕駛之車牌號碼二五八九─ＴＦ號自用小客車前往高鐵左營
    站，欲搭車返回臺北之事實，惟矢口否認有何運輸第二級毒
    品之犯行，辯稱：其欲將如附表一編號一所示之甲基安非他
    命退還證人戊○○換回現金未果，而與被告壬○○發生衝突
    ，迫於無奈始攜帶上開甲基安非他命返回臺北之住處云云。
    惟查：
  1.被告丁○○於九十六年十月三日及同年月四日，經被告壬○○之介紹，以現金一百十四萬元之代價，向證人戊○○購得
    如附表一編號一所示之甲基安非他命乙節，詳如前開理由欄
    貳之一之(一)所述。而被告丁○○所購得、如附表一編號一所
    示之物，經鑑定後確實檢出甲基安非他命之成分無訛，有上
    開刑事局出具之鑑定書一紙在卷可稽。又被告丁○○購得如
    附表一編號一所示之甲基安非他命後，於九十六年十月四日
    晚間六、七時許，在高雄市中崙社區，攜帶如附表一編號一
    所示之甲基安非他命，與證人戊○○、庚○○一同搭乘證人
    丙○○所駕駛之車牌號碼二五八九─ＴＦ號自用小客車，自
    該處出發前往高鐵左營站，於同日晚間八時四十五分許，行
    至高鐵左營車站乘客下車處時，經警攔檢查獲並扣得甲基安
    非他命四包及現金一百四十萬元等情，為被告丁○○所是認
    ，且經證人戊○○、庚○○、丙○○於警詢、偵查及本院審
    理中證述在卷，並有如附表一編號一之甲基安非他命及如附
    表一編號二至四所示之物扣案可證。足認被告丁○○基於運
    輸甲基安非他命之犯意，而持上開甲基安非他命，自高雄中
    崙社區出發，載運返回臺北之途中，在高鐵左營站為警查獲
    之事實，首堪認定。
  2.再查，被告丁○○於警詢、檢察官偵查中初訊及本院九十六
    年十月六日訊問時，均供承：其係依據壬○○之指示，要將
    如附表一編號一所示之甲基安非他命，自高雄帶回臺北，在
    臺北高鐵站的南門交給真實姓名、年籍不詳、綽號「大頭」
    之男子，以取回不足之金額，其乘坐丙○○之車輛時，還在
    車上抱怨等情綦詳（偵查卷(一)第六六頁、偵查卷(二)第三頁及
    本院九十六年度聲羈字第四四一號卷第六頁參照）。並於偵
    查中以證人身分具結證稱：壬○○說他會聯絡臺北的人，叫
    我幫他把一公斤的甲基安非他命帶上去，他會交待對方把不
    足的現金補齊，壬○○說對方是一個叫「大頭」的人，他的
    名字叫「銘鴻」（音譯），壬○○說對方會把不足的錢給我
    ，應該就是一百零七萬元，是由被告壬○○去跟對方聯絡，
    他叫我儘管把毒品拿上去，到時候在臺北火車站南門那邊會
    有人來找我拿，他會負責聯絡等語屬實（偵查卷(二)第三頁參
    照）。核與證人丙○○於檢察官偵查中及本院審理時證稱：
    丁○○上車後，我看他在那裡大小聲，我問他原因，才知道
    壬○○叫丁○○把那包甲基安非他命拿到臺北給一個人等語
    相符（偵查卷(二)第七頁及本院卷第一六○頁參照），並與證
    人庚○○於偵查中證稱：因為丁○○說他要退甲基安非他命
    ，但是壬○○沒有辦法，所以壬○○叫丁○○拿甲基安非他
    命上來臺北交給別人，我有聽到他們兩人這樣在吵架等語（
    偵查卷(二)第八頁參照），另證人戊○○於偵查中證稱：我好
    像聽到丁○○、壬○○兩人鬧得不愉快，好像在吵架，我有
    聽到壬○○說臺北有人要拿貨，叫丁○○把甲基安非他命拿
    上去等語（偵查卷(二)第九頁參照）。由上開證人即共同被告
    丁○○之證述及證人庚○○、丙○○及戊○○等人之證述，
    足以認定被告壬○○確實有指示被告丁○○將如附表一編號
    一所示之甲基安非他命自高雄市運輸返回臺北車站，交予綽
    號「大頭」之人之事實，從而就被告丁○○所為上開運輸如
    附表一編號一所示之甲基安非他命之犯行，被告壬○○與被
    告丁○○二人主觀上確有運輸甲基安非他命犯意之聯絡甚明
    。
  3.被告二人之辯解不足採信之理由：
  (1)被告丁○○雖辯稱：其非為「金董」所購買，係為供己施用
    而購入，因退貨不成迫於無耐始攜帶毒品欲搭乘高鐵返家，
    無運輸毒品之故意云云，指定辯護人亦為被告丁○○辯護：
    車牌號碼二五八九─ＴＦ號自小客車將行至高鐵左營站時，
    被告丁○○運輸之犯意始顯現，方得認為運輸行為之著手，
    嗣未搬離至火車上即遭查獲，應為運輸第二級毒品未遂罪等
    語。然查：
  按毒品危害防制條例第四條之運輸毒品罪，以著手於起運之
    行為而離開現場即屬既遂，不以到達預定之目的地為必要。
    毒品危害防制條例第四條第一、二、三項所稱之運輸第一、
    二、三級毒品罪，係以明知為第一、二、三級毒品仍予運輸
    為成立要件，而上開罪名既遂、未遂之區別，則應以該毒品
    是否起運為準，至於起運後至完成犯罪目的間之運輸行為，
    乃包括的一個運輸毒品行為之繼續，應屬運輸毒品犯罪行為
    之繼續，祇應論以單純一罪（最高法院九十年度臺上字第七
    一二六號、九十二年度臺上字第三二五七號判決意旨參照）
    。毒品危害防制條例所謂之「運輸」，係指轉運輸送而言，
    亦即由一地轉運輸送至另一地，不以由外國輸送至本國，或
    由本國運輸至外國為限，在本國境內之轉運輸送亦屬之，至
    於運輸之動機目的是否意在圖利，係在為己或為他人，運輸
    之方法為海運、空運、陸運均非所問，零星夾帶或短途持送
    者，固得斟酌實際情形依持有煙毒罪論科，然係指無運輸或
    販賣之意圖單純持有煙毒者而言，非謂凡零星夾帶或短途持
    送煙毒者，不問其犯意如何概論以持有煙毒之罪（最高法院
    九十三年度臺上字第五八八一號判決、八十二年度第三次刑
    事庭會議決議、司法院院解字第三五四一號及第三八五三號
    解釋意旨可供參考）。
  被告丁○○嗣後雖辯稱非受「金董」委託而購入甲基安非他
    命，係供己施用且迫於無耐始攜帶該批甲基安非他命返回臺
    北，然該批甲基安非他命重量，毛重高達九百九十六點七七
    公克，數量龐大，若非受人所託購買而係供己施用，何需一
    次購買巨量而任由該批甲基安非他命受潮發霉受損？而且丁○○係甫在高雄購入後欲運回臺北途中為警查獲，其由南至
    北之載運行為，顯有運輸之犯意甚明，要非前開判解意旨所
    稱「零星夾帶」或「短途持送」之單純持有情形無疑，故丁○○之行為，已該當運輸甲基安非他命毒品罪之構成要件，
    至為明確，被告丁○○所辯及辯護人之辯護意旨，均無從憑
    採。
  (2)被告壬○○則以：因其阻止被告丁○○購買甲基安非他命並
    告知海巡署之查緝行動，被告丁○○懷疑其向海巡署檢舉，
    始挾怨報復證述其共同運輸第二級毒品云云置辯。惟查，被
    告丁○○迭於警詢、檢察官初訊及本院訊問時供承：其係受
    被告壬○○之指示而將如附表一編號一所示之甲基安非他命
    自高雄運返臺北等語屬實，且與證人戊○○、林志清及庚○○等人之供述內容互核相符，堪信為真實，如前所述（詳如
    理由欄貳之一之(二)之2.所載）。至被告丁○○雖於本院審理
    時翻異前詞，改口陳稱：其與壬○○因退貨問題發生爭執，
    一下高鐵就被海巡署抓起來，心想是壬○○向海巡署檢舉，
    為將壬○○拖下水，始供稱壬○○要其把東西交給某人，其
    實係將毒品帶回臺北住處云云。衡情倘為警查獲之毒品確係
    被告丁○○欲運回住處，依被告丁○○身上所扣得之現金一
    百四十萬元金額甚多，及被告丁○○於九十六年十月三日係
    搭乘飛機南下高雄等情觀之，參以本案扣案之毒品數量龐大
    ，市價甚鉅，若被告丁○○確係運輸毒品返回住處，自應採
    取最迅速、便捷之運輸方式，以減少旅運時間及被查獲之風
    險，卻捨棄最隱密快速之飛機運輸方式不採，反而搭乘旅途
    時間較長風險較大之高鐵，應係考量抵達高鐵臺北站後可直
    接將毒品交付與被告壬○○所聯絡之「大頭」，是以被告丁○○事後所辯顯係為迴護被告壬○○，及被告壬○○所為上
    開辯解，亦屬事後卸責之詞，均不足採。
  4.綜上，本件被告丁○○、壬○○共同運輸甲基安非他命之犯
    行，事證明確，洵堪認定。
二、論罪科刑之法律適用：
  (一)核被告壬○○、丁○○二人所為，均係犯毒品危害防制條例
    第四條第二項之運輸第二級毒品罪；而被告壬○○基於幫助
    證人戊○○販售甲基安非他命犯行之意，而參與構成要件以
    外之行為，核其所為，係犯刑法第三十條第一項前段、毒品
    危害防制條例第四條第二項之幫助販賣第二級毒品罪。又毒
    品危害防制條例第四條第二項之運輸第二級毒品罪，其犯罪
    構成要件即含攝持有行為，毋庸另論持有毒品罪。
  (二)公訴意旨原認被告壬○○、丁○○二人係構成運輸第二級毒
    品未遂罪，起訴法條尚有未洽，惟社會基本事實相同，且本
    院當庭告知被告二人及辯護人新罪名，俾保障其防禦權，爰
    依法變更起訴法條。
  (三)被告丁○○、壬○○就上開犯罪事實二所載之運輸第二級毒
    品之犯行，有犯意之聯絡及行為之分擔，均應論以共同正犯
    。
  (四)被告壬○○所犯幫助販賣第二級毒品罪及運輸第二級毒品罪
    之間，犯意各別，罪名不同，應分論併罰之。
  (五)被告丁○○、壬○○前曾分別受有上揭事實欄一、二所載罪
    刑宣告及執行情形，有臺灣高等法院被告前案紀錄表二份在
    卷可稽，被告丁○○、壬○○二人於五年內再故意犯本件有
    期徒刑以上之罪，均為累犯，均應依刑法第四十七條第一項
    規定，加重其刑，惟因無期徒刑不得加重，僅就有期徒刑部
    分加重其刑。
  (六)被告壬○○係基於幫助戊○○販賣第二級毒品罪之意思而參
    與，核係犯販賣第二級毒品罪之幫助犯，應依刑法第三十條
    第二項之規定，依正犯之刑減輕之，並依法先加後減。
  (七)爰審酌被告丁○○、壬○○犯罪之動機、目的、手段、時間
    ，所幫助販賣及運輸毒品之數量甚鉅，幫助販賣毒品之次數
    ，因而助長毒品泛濫，對國人身心健康與社會治安影響甚鉅
    ，及犯罪後之態度等一切情狀，分別量處如主文所示之刑，
    並就被告壬○○部分定其應執行刑。
  (八)扣案如附表一編號一所示之甲基安非他命，經鑑定後檢出甲
    基安非他命成分無訛，應依毒品危害防制條例第十八條第一
    項前段規定，不論屬於犯人與否，均由本院宣告沒收銷燬之
    。扣案如附表一編號二至四所示之物，包裹上開甲基安非他
    命包裝袋四個，係用於包裹毒品，防止其裸露、潮濕，便於
    攜帶之用，係供被告丁○○、壬○○為本件運輸甲基安非他
    命所用之物，又扣案如附表一編號五所示之物，係供被告壬○○所有犯本件幫助販賣甲基安非他命犯罪所用之物，均依
    毒品危害防制條例第十九條第一項規定，由本院宣告沒收之
    。至上開行動電話內之晶片卡，依國內電信公司之一般定型
    化契約之約定，該等晶片卡之所有權乃屬各該發卡之電信公
    司所有，持用人僅取得使用權，非屬被告等人所有，亦非違
    禁物，自不得宣告沒收。另扣案如附表二所示之物，雖為被
    告丁○○所有，然無證據證明與本件運輸甲基安非他命犯行
    所用之物，且均非違禁物，均不予宣告沒收。
  (九)臺灣高雄地方法院檢察署檢察官移送本院併辦之該署九十六
    年度偵字第二八六三一號被告丁○○及壬○○違反毒品危害
    防制條例第四條第二項之運輸第二級毒品案件，如前所述，
    被告二人此部分犯行，與檢察官起訴書犯罪事實欄所記載被
    告二人運輸第二級毒品之犯行，為實質上一罪之關係，本院
    自得就檢察官上開併辦部分，於本件併為審理、判決，附此
    敘明。
據上論斷，應依刑事訴訟法第二百九十九條第一項前段、第三百
條，毒品危害防制條例第四條第二項、第十八條第一項前段、第
十九條第一項，刑法第十一條、第二十八條、第三十條第一項前
段、第二項、第四十七條第一項、第五十一條第五款、第九款、
第十款，判決如主文。
本案經檢察官汪南均到庭執行職務。
中    華    民    國    97    年    3     月    21    日
                  刑事第九庭審判長法  官  林怡秀
                                  法  官  葉珊谷
                                  法  官  徐淑芬
本件正本證明與原本無異。
如不服本判決，應於判決送達後十日內向本院提出上訴狀 (應抄
附繕本)。
                                  書記官  廖純瑜
中    華    民    國    97    年    3     月    21    日
附表一
┌──┬─────┬────┬─────────────┐
│編號│物品名稱  │數 量   │扣 押 物 品 清 單 編 號   │
├──┼─────┼────┼─────────────┤
│ 一 │第二級毒品│肆包（總│臺北地檢署九十六年度紅保管│
│    │甲基安非他│毛重玖佰│字第○九二○號編號１至４  │
│    │命        │玖拾陸點│                          │
│    │          │柒柒公克│                          │
│    │          │、其中一│                          │
│    │          │包淨重玖│                          │
│    │          │佰伍拾柒│                          │
│    │          │點貳玖公│                          │
│    │          │克、驗餘│                          │
│    │          │淨重玖佰│                          │
│    │          │伍拾柒點│                          │
│    │          │壹捌公克│                          │
│    │          │）      │                          │
├──┼─────┼────┼─────────────┤
│ 二 │上開甲基安│肆只    │同上                      │
│    │非他命之外│        │                          │
│    │包裝袋    │        │                          │
├──┼─────┼────┼─────────────┤
│ 三 │放置上開甲│壹個    │臺北地檢署九十六年度綠保管│
│    │基安非他命│        │字第二六六四號編號３      │
│    │之塑膠袋  │        │                          │
├──┼─────┼────┼─────────────┤
│ 四 │放置上開甲│壹只    │同上編號５                │
│    │基安非他命│        │                          │
│    │之紙袋    │        │                          │
├──┼─────┼────┼─────────────┤
│ 五 │○九一三○│壹具    │同上編號１                │
│    │○三七五五│        │                          │
│    │號行動電話│        │                          │
└──┴─────┴────┴─────────────┘
附表二
┌──┬─────┬────┬─────────────┐
│編號│物品名稱  │數 量   │扣 押 物 品 清 單 編 號   │
├──┼─────┼────┼─────────────┤
│ 一 │雙卡行動電│壹具    │臺北地檢署九十六年度綠保管│
│    │話（含貳張│        │字第二六六四號編號２      │
│    │晶片卡）  │        │                          │
├──┼─────┼────┼─────────────┤
│ 二 │放置新臺幣│壹個    │同上編號４                │
│    │之背包    │        │                          │
├──┼─────┼────┼─────────────┤
│ 三 │現金      │新臺幣壹│同上編號６                │
│    │          │佰肆拾萬│                          │
│    │          │元      │                          │
├──┼─────┼────┼─────────────┤
│ 四 │現金      │新臺幣肆│同上編號７                │
│    │          │仟柒佰貳│                          │
│    │          │拾元    │                          │
└──┴─────┴────┴─────────────┘
附錄本案論罪科刑法條全文
毒品危害防制條例第四條
製造、運輸、販賣第一級毒品者，處死刑或無期徒刑；處無期徒
刑者，得併科新臺幣一千萬元以下罰金。
製造、運輸、販賣第二級毒品者，處無期徒刑或七年以上有期徒
刑，得併科新臺幣七百萬元以下罰金。
製造、運輸、販賣第三級毒品者，處5年以上有期徒刑，得併科
新臺幣五百萬元以下罰金。
製造、運輸、販賣第四級毒品者，處三年以上十年以下有期徒刑
，得併科新臺幣三百萬元以下罰金。
製造、運輸、販賣專供製造或施用毒品之器具者，處一年以上七
年以下有期徒刑，得併科新臺幣一百萬元以下罰金。
前五項之未遂犯罰之。


司法院資訊處製作；財團法人民間司法改革基金會備份。
